臺灣彰化地方法院刑事判決　　　　　　　100年度訴字第892號
公　訴　人　臺灣彰化地方法院檢察署檢察官
被　　　告　陳世總
上列被告因違反毒品危害防制條例案件，經檢察官提起公訴（10
0 年度撤緩毒偵字第48號），被告於準備程序進行中就被訴事實
為有罪之陳述，本院合議庭裁定改由受命法官獨任以簡式審判程
序審理，判決如下：
    主    文
陳世總施用第一級毒品，累犯，處有期徒刑拾月。扣案之甲基安
非他命壹包（驗餘淨重零點零伍貳肆公克）沒收銷燬；玻璃球管
壹支沒收。
    犯罪事實
一、陳世總前於民國88年間因施用毒品案件，經本院裁定送觀察
    、勒戒後，因無繼續施用毒品之傾向，於89年1 月4 日執行
    完畢釋放，並經臺灣彰化地方法院檢察署檢察官以89年度毒
    偵緝字第11號、第12號為不起訴處分確定（第1 案）；又於
    前開觀察、勒戒執行完畢釋放後5 年內之91年間因施用毒品
    案件，經臺灣臺中地方法院裁定送觀察、勒戒後，因有繼續
    施用毒品之傾向，再經該院裁定令入戒治處所施以強制戒治
    ，於93年1 月9 日因法律修正而無庸繼續執行，所涉刑案部
    分則經該院以92年度訴字第466 號判決判處應執行有期徒刑
    1 年10月，嗣經上訴，由臺灣高等法院臺中分院以92年度上
    易字第1096號判決駁回上訴確定（第2 案）；另陳世總於87
    年間因妨害自由案件，經臺灣臺中地方法院以92年度少連重
    訴緝字第1 號判決判處有期徒刑2 年6 月確定（第3 案）；
    於88年間因違反槍砲彈藥刀械管制條例等案件，經本院以92
    年度訴緝字第1 號判決判處應執行有期徒刑1 年，併科罰金
    新臺幣10萬元確定（第4 案）；於92年間因偽造文書等案件
    ，經臺灣臺中地方法院以92年度易字第1741號判決判處有期
    徒刑5 月確定（第5 案），嗣第2 案至第5 案因符合中華民
    國96年罪犯減刑條例規定，經臺灣高等法院臺中分院以96年
    度聲減字第1424號裁定減其宣告刑二分之一及定其應執行刑
    為有期徒刑2 年10月確定，經送監執行，甫於96年8 月21日
    執行完畢。詎其仍不知悔改，復基於施用第一級毒品海洛因
    及第二級毒品甲基安非他命之犯意，於99年2 月11中午12時
    許，在彰化縣員林鎮田中央巷某處，以將海洛因、甲基安非
    他命混合置於玻璃球管內，再以火燒烤吸食所產生煙霧之方
    式，同時施用第一級毒品海洛因及第二級毒品甲基安非他命
    1 次。嗣警於99年2 月11日20時許前往於彰化縣社頭鄉○○
    村○○路○ 段19巷12之16號搜索時，當場扣得陳世總施用剩
    餘之第二級毒品甲基安非他命1 包（驗餘淨重0.0524公克）
    及玻璃球管1 個，經徵得其同意採驗尿液，檢驗結果呈安非
    他命、甲基安非他命、嗎啡及可待因陽性反應，始悉上情。
二、案經彰化縣警察局田中分局報告臺灣彰化地方法院檢察署檢
    察官偵查起訴。
    理    由
一、本件被告陳世總所涉為死刑、無期徒刑、最輕本刑為3 年以
    上有期徒刑或高等法院管轄第一審案件以外之罪，並於本院
    行準備程序時就被訴事實為有罪之陳述，本院合議庭依刑事
    訴訟法第273 條之1 第1 項規定，裁定改由受命法官獨任行
    簡式審判程序，先予敘明。
二、訊據被告對於上開事實坦承不諱，並有詮昕科技股份有限公
    司99年3 月8 日報告編號00000000號濫用藥物尿液檢驗報告
    、彰化縣警察局田中分局委託檢驗尿液代號與真實姓名對照
    認證單各1 紙在卷可憑，而扣案之白色粉末1 包，經送行政
    院衛生署草屯療養院鑑驗，確含有第二級毒品甲基安非他命
    成分（驗餘淨重為0.0524公克），有行政院衛生署草屯療養
    院100 年8 月10日草療鑑字第1000800119號鑑定書1 份（本
    院卷第48頁）附卷可憑；此外，復有玻璃球管1 支扣案可佐
    ，足認被告自白與事實相符，本件事證明確，被告犯行堪以
    認定。
三、按毒品危害防制條例就施用毒品者，僅限於「初犯」及「5
    年後再犯」二種情形，始應先經觀察、勒戒或強制戒治程序
    。倘被告於5 年內已再犯，經依法追訴處罰，縱其第3 次（
    或第3 次以上）再度施用毒品之時間，在初犯經觀察、勒戒
    或強制戒治執行完畢釋放5 年以後，已不合於「5 年後再犯
    」之規定，且因已於「5 年內再犯」，顯見其再犯率甚高，
    原實施觀察、勒戒或強制戒治，已無法收其實效，即應依毒
    品危害防制條例第10條處罰（參照最高法院95年度第7 次刑
    事庭會議決議、97年度第5 次刑事庭會議決議意旨）。經查
    ，本案被告前因施用毒品案件，經裁定移送觀察、勒戒後，
    於89年1 月4 日執行完畢釋放；又於觀察、勒戒執行完畢釋
    放後5 年內，再因施用毒品等案件，經本院判處有期徒刑確
    定，復為本件施用毒品犯行經警查獲，揆諸前開說明，自與
    前揭條例第20條第3 項之規定僅得適用於「5 年後再犯」之
    情形不符，公訴人就被告本案施用毒品之犯行提起公訴，核
    無違誤，自應由本院依法判決。
四、核被告所為，係犯毒品危害防制條例第10條第1 項、第2 項
    之施用第一級、第二級毒品罪。其施用毒品前持有毒品之低
    度行為，為施用毒品之高度行為所吸收，均不另論罪。被告
    係以一行為同時施用第一、二級毒品，為想像競合犯，應依
    刑法第55條規定，從一重論以施用第一級毒品罪。被告有前
    揭刑案執行完畢之情形，此有臺灣高等法院被告前案紀錄表
    1 份在卷可按，其受有期徒刑之執行完畢後，5 年內故意再
    犯本案有期徒刑以上之罪，為累犯，應依刑法第47條第1項
    規定加重其刑。爰審酌被告曾因施用毒品經送觀察、勒戒及
    強制戒治，仍未知警惕，又再犯本案之罪，足見其雖經觀察
    、勒戒及強制戒治之治療程序，仍未徹底戒除惡習遠離毒害
    ，顯然無視於毒品對於自身健康之戕害及國家對於杜絕毒品
    犯罪之禁令，本應予以嚴懲，惟斟酌被告施用毒品僅戕害己
    身，且犯後坦承犯行，態度良好等一切情狀，認公訴人具體
    求處有期徒刑10月，尚屬妥適，爰量處如主文所示之刑，以
    示懲儆。
五、扣案之甲基安非他命1 包（驗餘淨重分別為0.0524公克）為
    毒品危害防制條例所定之第二級毒品，應依該條例第18 條
    第1 項前段沒收銷燬之（上開毒品之包裝因包覆毒品，無論
    依何種方式分離，包裝袋內均有極微量之毒品殘留而無法析
    離，亦應整體視為查獲之毒品併予沒收銷燬之）。至扣案之
    玻璃球吸食器1 組，為被告所有且供其施用本件海洛因及甲
    基安非他命之用，應依刑法第38條第1 項第2 款規定沒收之
    。
據上論斷，應依刑事訴訟法第273 條之1 第1 項、第299 條第1
項前段，毒品危害防制條例第10條第1 項、第2 項、第18條第1
項前段，刑法第11條、第55條、第47條第1 項、第38條第1 項第
2 款，判決如主文。
本案經檢察官高宏銘到庭執行職務。
中    華    民    國    100   年    9     月     6    日
                  刑事第二庭      法  官  江彥儀
以上正本證明與原本無異。
如不服本判決應於收受判決後10日內向本院提出上訴書狀，並應
敘述具體理由；其未敘述上訴理由者，應於上訴期間屆滿後20日
內向本院補提理由書（均須按他造當事人之人數附繕本）「切勿
逕送上級法院」。
中    華    民    國    100   年    9     月     6    日
                                  書記官  黃明慧
附錄本案論罪科刑法條:
毒品危害防制條例第10條
施用第一級毒品者，處 6 月以上 5 年以下有期徒刑。
施用第二級毒品者，處 3 年以下有期徒刑。